臺灣高等法院民事判決　　　　　　　　 96年度家上字第163號
上　訴　人　丙○○
被　上訴人　乙○○
法定代理人　甲○○
上列當事人間確認親子關係不存在事件，上訴人對於中華民國96
年4月30日臺灣臺北地方法院96年度親字第31號第一審判決提起
上訴，本院於96年10月16日言詞辯論終結，判決如下：
    主      文
原判決廢棄。
確認上訴人與被上訴人間親子關係不存在。
第一、二審訴訟費用由被上訴人負擔。
    事實及理由
一、上訴人主張：其與被上訴人之母甲○○於民國89年8月28日
    結婚，被上訴人母同年12月6日生下被上訴人，惟其並未與
    甲○○同居共室，且甲○○之受胎非在婚姻關係存續中，其
    所生子女即被上訴人，即不受婚生推定，而無民法第1063
    條第2項規定應提起否認之訴之限制，爰提起本訴，請求確
    認上訴人與被上訴人間之親子關係不存在。原審為上訴人敗
    訴之判決，上訴人不服提起上訴，於本院聲明：(一)原判決廢
    棄。(二)確認上訴人與被上訴人間親子關係不存在。
二、被上訴人則以：被上訴人不是上訴人的小孩等語，答辯聲明
    ：對於上訴人上訴聲明沒有意見。
三、按從子女出生日回溯第181日起至第302日止，為受胎期間。
    妻之受胎，係在婚姻關係存續中者，推定其所生子女為婚生
    子女。民法第1062條第1項、第1063條第1項定有明文。提起
    否認婚生子女之訴，僅限於依民法第1062條及第1063條第1
    項推定之婚生子女。倘係不受上開推定之婚生子女提起確認
    親子關係存在或不存在之訴，即不受民法第1063條第2項規
    定之限制，亦非司法院大法官釋字第587號解釋之對象，自
    非不得提起。故對不受上開推定之婚生子女否認其為婚生，
    例如妻之受胎非在婚姻關係存續中者，其所生子女即不受民
    法第1063條第2項規定應提起否認之訴之限制，而得以一般
    確認親子關係不存在訴訟為之。因此種訴訟，涉及當事人身
    分及血統真實性之認定，應解為人事訴訟之一種，其證據調
    查程序與人事訴訟目的不相牴觸者，自應類推上開關於親子
    關係訴訟程序之規定。查被上訴人係89年12月6日生，有戶
    籍謄本可稽（見原審卷第5頁），上訴人主張其係於89年8月
    28日與被上訴人之母甲○○結婚，且於結婚前亦無同居之情
    事，則被上訴人並非在上訴人與甲○○婚姻關係存續中受胎
    而生，亦無法因準正而視為婚生子女，從而，上訴人提起本
    件確認親子關係不存在之訴，依首揭說明，並無不合。而被
    上訴人並非自上訴人受胎所生之事實，為兩造所不爭，並經
    送請法務部調查局鑑定，結果：「丙○○不可能為乙○○生
    父」等情，有該局96年8月24日調科肆字第09600364160號鑑
    定書可稽（見本院卷第29頁）。從而，上訴人請求確認其與
    被上訴人間親子關係不存在，自屬有據。
四、綜上所述，上訴人請求確認其與被上訴人間親子關係不存在
    ，為有理由，應予准許。原審為上訴人敗訴之判決，尚有未
    洽。上訴意旨指摘原判決不當，求予廢棄改判，為有理由。
    爰由本院予以廢棄改判，如主文第2項所示。
五、據上論結，本件上訴為有理由，依民事訴訟法第450條、第7
    8條，判決如主文。
中　　華　　民　　國　　96　　年　　10　　月　　30　　日
                    民事第十一庭
                        審判長法　官    鄭雅萍
　　　　　　　　　　　  　　　法　官    蘇芹英
　　　　　　　　　　　  　　　法　官    薛中興
正本係照原本作成。
如不服本判決，應於收受送達後20日內向本院提出上訴書狀，其
未表明上訴理由者，應於提出上訴後20日內向本院補提理由書狀
（均須按他造當事人之人數附繕本）上訴時應提出委任律師或具
有律師資格之人之委任狀；委任有律師資格者，另應附具律師資
格證書及釋明委任人與受任人有民事訴訟法第466條之1第1項但
書或第2項（詳附註）所定關係之釋明文書影本。
中　　華　　民　　國　　96　　年　　10　　月　　30　　日
　　　　　　　　　　　　　　　書記官     黃瑞芬
附註：
民事訴訟法第466條之1（第1項、第2項）：
對於第二審判決上訴，上訴人應委任律師為訴訟代理人。但上訴
人或其他法定代理人具有律師資格者，不在此限。
上訴人之配偶、三親等內之血親、二親等內之姻親，或上訴人為
法人、中央或地方機關時，其所屬專任人員具有律師資格並經法
院認為適當者，亦得為第三審訴訟代理人。
